【裁判字號】    98,審救,170
【裁判日期】    981112
【裁判案由】    訴訟救助
【裁判全文】
臺灣臺北地方法院民事裁定             98年度審救字第170號
聲  請  人  甲○○
上列聲請人因與相對人永保安康大廈管理委員會、董嘉明、洪炳
雄、黃葳、慕常琦、許可、廣埕公寓大廈管理維護股份有限公
司、李漢邦及王槐斌間請求侵權行為損害賠償事件聲請訴訟救助
，本院裁定如下：
    主  文
聲請駁回。
    理  由
一、本件聲請人聲請意旨略以：聲請人長期涉訟，無法工作，已
    負有新臺幣（下同）400多萬元高額卡債及760萬元的房屋貸
    款，皆因無力繳付致使經濟信用瓦解，房屋土地並遭人查封
    進入拍賣清償債務，聲請人無法獲得任何拍賣所得，且公司
    業已下市歇業，股票無任何變現價值，爰此依法申請訴訟救
    助云云。
二、按當事人無資力支出訴訟費用者，依民事訴訟法第107 條規
    定，法院固應依聲請准予救助，惟此項請求救助之事由，依
    同法第109 條第2 項、第284 條之規定，應提出能即時調查
    之證據以釋明之。而法院調查聲請人是否無資力支出訴訟費
    用，專就聲請人提出之證據為之，如聲請人並未提出證據，
    或依其提出之證據，未能信其無資力支出訴訟費用之主張為
    真實，即應將其聲請駁回，並無調查之必要；又所謂無資力
    ，係指窘於生活，且缺乏經濟上之信用；申言之，若非取給
    於自己或家族所必需之生活費不能支出訴訟費用，且無籌措
    款項以支出訴訟費用之信用技能，方能謂之為無資力支出訴
    訟費用，此為最高法院26年滬抗字第34號判例、18年抗字第
    260 號判例、43年台抗字第152 號判例意旨所揭示之原則。
三、本件聲請人聲請訴訟救助，固據提出國稅局財產清單、聯徵
    中心債權人清冊、建物謄本、證交所函覆等件為證。然雖有
    中和市○○段0000-0000地號、中和市○○段00000-000建號
    之不動產之登記謄本有查封登記為證，惟不動產遭查封僅能
    證明有債務存在，未能釋明聲請人確有窘於生活，且該拍賣
    所得均已為清償聲請人所負760萬元之卡債及房屋貸款，聲
    請人亦尚有臺北縣中和市○○里○○路1號12樓之2之不動產
    一筆，非毫無恆產，而不得以其既有財產籌措裁判費。再者
    ，聲請人96年度亦有收入54,799元，且聲請人為豹泉國際投
    顧有限公司（以下稱豹泉公司）、費葡國際貿易有限公司（
    以下稱費葡公司）之董事，可推知有相當之收入及積蓄為經
    濟來源，聲請人雖稱豹泉公司及費葡公司無餘額，佳錄公司
    已下市且歇業致股票無任何變現價值，惟聲請人並未提出相
    當之釋明，依此推知，聲請人尚未達窘於生活，故聲請人提
    出其他能即時調查之證據，並不足以釋明其確實因窘於生活
    ，而無法支出訴訟費用。揆諸首揭說明，其聲請訴訟救助即
    屬無從准許。
四、依法裁定如主文。
中    華    民    國    98    年    11    月    12    日
                  民事第六庭    法  官  張瑜鳳
以上正本係照原本作成。
如不服本裁定應於送達後10日內向本院提出抗告狀，並繳納抗告
費新臺幣1,000元。
中    華    民    國    98    年    11    月    12    日
                                書記官  羅元秀

司法院資訊處製作；財團法人民間司法改革基金會備份。
